---
title: "Приклад аналізу панельних даних"
author: "Edaurd Bukin"
date: "January 18, 2017"
output: html_document
---

```{r setup, include=FALSE}
knitr::opts_chunk$set(echo = TRUE)
knitr::opts_chunk$set(tidy = FALSE)
```

# Підготовка середовища R

Список використаних пакетів

```{r tidy=TRUE}
packs <- c("plyr", "dplyr", "tidyr", "readxl", 
           "car", "plm", "systemfit", "AER", "ggplot2")
```

* Пакети `plyr`, `dplyr`, `tidyr` необхідні для маніпуляцій з даними
* Пакет `readxl` необхідний для завантаження даних із фалів Excel
* Пакети `plm`, `systemfit`, необхідні для побудови панельної регресії
* Пакет `car` необхідний для оцінки результатів регресії
* Пакет `AER` містить тренувальни набір панельних даних
* Пакет `ggplot2` необхідний для візуалізації даних

Завантаження відсутніх пакетів (відбувається лише для тих пакетів, які відсутні)

```{r  tidy=TRUE, message=FALSE, results='hide'}
lapply(packs[!packs %in% installed.packages()[,1]], 
       install.packages,
       dependencies = "Depends")
```

Встановлення необхідних пакетів у робочу сесію

```{r tidy=TRUE, message=FALSE, results='hide', warning=FALSE}
lapply(packs, require, character.only = TRUE)
```

# Дані

Спершу нам необхідно завантажити дані для аналізу у робоче середовище `R` та трансформувати їх у необхідний формат. Дані містяться у файлі 'Panel_test_data.xlsx'. Спершу ми їх завантажимо і поглянемо на таблицю.

```{r  tidy=TRUE}
data <- 
  read_excel(path = "./Panel_test_data.xlsx",  
             sheet = 1,
             col_names =  TRUE) %>% 
  tbl_df()
data
```

Як бачимо, таблиця із даними виконана у не нормалізованому форматі із ключовими ідентифікаторами `Variable` та `Firm` у перших двох стовпчиках та роками у кожному наступному стовпчику. Для того, щоб побудувати регресію за цими даними, нам необхідно їх трансформувати таким чином, щоб перші два стовпчики визначали фірму (`Firm`) та рік (`Year`), а наступні три - змінні (`Variable`). Це робиться наступним чином:

```{r tidy=TRUE}
data <-
  data %>% 
  gather(Year, Value, 3:length(.)) %>% 
  spread(Variable, Value) %>% 
  mutate(Fir = as.integer(Firm))
data
```

Поглянемо на наші данні. Як бачиом із "бокс плоту" зліва (Box pllot)

```{r eval=FALSE}
par(mfrow=c(2,1))     # Побудова графіків поряд а не на різних сторінках

# Створення графіку
g <- 
  ggplot(data) + 
  aes(x = as.factor(1), y = y) + 
  geom_boxplot() + 
  geom_jitter(width = 0.2) +
  labs(x = "Firms", 
       y = "Dependent variable y")
# Відображення першого графіку
g

# Перетворення першого графіку у другий і його відображення
g + 
  aes(x = as.factor(Firm),
      colour = as.factor(Firm)) + 
  geom_boxplot() + 
  labs(x = "Firms", 
       y = "Dependent variable y",
       colour = "Firms")

par(mfrow=c(1,1))  # Повернення відображення до 1 графіку на сторінк
```
```{r echo=FALSE}
par(mfrow=c(2,1))     
g <- 
  ggplot(data) + 
  aes(x = as.factor(1), y = y) + 
  geom_boxplot() + 
  geom_jitter(width = 0.2) +
  labs(x = "Firms", 
       y = "Dependent variable y")
g
g + 
  aes(x = as.factor(Firm), 
      y = y, 
      colour = as.factor(Firm)) + 
  geom_boxplot() + 
  labs(x = "Firms", 
       y = "Dependent variable y",
       colour = "Firms")
par(mfrow=c(1,1))
```


# Звичайна лінійна регресія

Побудуємо, спершу, звичайну лінійну, не панельну регресію:

```{r tidy=TRUE}
simple_ols <- lm(y ~ x1 + x2, data = data)
```

Результати побудованої регресії є наступними:

```{r tidy=TRUE}
summary(simple_ols)
```

Із результатів побудованої регресії зробимо висновки:

1. Побудована регресія має слабкі статистичні якості: $R^2 \textrm{adjusted} =$`r round(summary(simple_ols)$adj.r*100,2)`%, модельне значення  p-value = `r pf(summary(simple_ols)$fstatistic[1],summary(simple_ols)$fstatistic[2],summary(simple_ols)$fstatistic[3],lower.tail=FALSE)`.
2. Регресійні коефіцієнти є не значимим на рівні значущості 5%.
3. У поточній постановці, незалежні змінні $x_1$ та $x_2$ не описують залежну змінну $y$. 
3. Для повної достовірності у результатах регресії, необхідно проаналізувати чи задовольняє ця модель усі припущення необхідні для побудови лінійної регресії. 

Проведемо діагностику припущень необхідних для побудови лінійної регресії за допомогою діагностичних зображень:
```{r eval=FALSE}
par(mfrow=c(2,2))   # Побудова графіків поряд а не на різних сторінках
plot(simple_ols)    # Фактична побудова графіків
par(mfrow=c(1,1))   # Повернення відображення до 1 графіку на сторінку
```
```{r echo=FALSE}
par(mfrow=c(2,2))   # Побудова графіків поряд а не на різних сторінках
plot(simple_ols)    # Фактична побудова графіків
par(mfrow=c(1,1))   # Повернення відображення до 1 графіку на сторінку
```

*  Перевірка припущення про лінійність або рівномірність дисперсії (варіації) залишків (homoscedasticity of variance) відбувається за зображеннями `Residuals vs Fitted` та `Scale location` та за допомогою тесту Брюшк-Пагана. Зважаючи на те, що пряма, позначена на графіках червоним, лежить горизонтально, ми можемо вважати, що залишки рівномірно розподілені відносно передбаченої величини, а також існує лінійна залежність. Додатково, можемо застосувати тест Брюшк-Пагана (Breusch–Pagan) із нульовою гіпотезою про те, що варіація залишків є постійною $H_0=\textrm{constant variance}$ та альтернативною гіпотезою $H_1=\textrm{not constant variance}$. У випадку, якщо `p-value` тесту Брюшк-Пагана є більше ніж 0.05, ми приймаємо (не відхиляємо) гіпотезу $H_0$:  

```{r tidy=TRUE}
ncvTest(simple_ols)
```  

*  Перевірка нормальності розподілу залишків відбувається за графіком `Normal Q-Q` та/або спираючись на центральну граничну теорему та/або за допомогою тесту Шапіро-Вілк (Shapiro–Wilk) або тесту Колмогорова-Смірнова. Зважаючи, що кількість спостережень більше 40, ми можемо припустити, що хвости розподілені нормально не використовуючи будь-який тест.  
*  Перевірка припущення про незалежність незалежних змінних ($x_1$ від $x_2$). Ми припускаємо, що ці змінні є незалежними, спираючись на природу їх походження.

За додатковою інформацією про діагностику результатів регресії звертайтеся до <http://data.library.virginia.edu/diagnostic-plots/>, або <http://socserv.socsci.mcmaster.ca/jfox/Courses/Brazil-2009/index.html>, або <http://sphweb.bumc.bu.edu/otlt/MPH-Modules/BS/R/R5_Correlation-Regression/R5_Correlation-Regression7.html>, або <http://www.cookbook-r.com/Statistical_analysis/>.


Висновки на основі звичайної лінійної регресії:

*  Зважаючи на те, що модель погано передбачує результуючу ознаку, необхідно побудувати іншу модель.

# Побудова панельної регресії

Для того, щоб побудувати панельну регресію, першим чином, необхідно перетворити існуючі дані на панельні. Нижченаведене перетворення робить таблицю із ключовим стовпчиком, який відповідає вимірам панельних даних: індивідуальному ефекту та часу. 

```{r}
p_data <- 
  pdata.frame(data, 
              index = c("Firm", "Year"), 
              drop.index = TRUE, 
              row.names = TRUE)
```

Підчас конвертації даних у панельні, функція `pdata.frame` перетворила змінні `Firm` та `Year` на індекс масиву даних.

```{r}
head(p_data)
```

## Проста панельна регресія із одним виміром часу або індивідуальним ефектом

Побудуємо просту лінійну регресію

# Check applied econometrics with R pages 93-96 (84->)

# CONTINUE HERE -----------------------------------------------------------





#################### 1.1.oneway only individual (no time dimension) effect ####################

#The specification for fixed effects estimations is 'within'
#Take the individual (not time) effect into account 
pls_fixed <- plm(y ~ x1 + x2, data = p_data, model = "within", effect="twoways")

# See the summary of the model
summary(pls_fixed)

# See the individual fixed effect of each firm 
fixef(pls_fixed, effect="individual", type = "level")
fixef(pls_fixed, effect="time", type = "level")



#################### 1.2.twoway: time + individual effect ####################

p_twoway <- plm(y ~ x1 + x2, data = p_data, model = "within", effect = "twoways")
summary(p_twoway)

# See the individual fixed effect of each firm 
fixef(p_twoway, effect="time", type = "dmean")

#Ask for the individual effects on the mean score

fixef(p_twoway, effect="individual", type = "dmean")


fixef(p_twoway)

#notice that the coefficients' estimates change
#The coefficients indicates how much Y changes in controlling for differences in time and between individuals




## Fixed effects model

pmodel4 <- plm(inf ~ cbilag1 + glag1 + tlag1 + flag1 + infalag1 + ulag1 + cwb, data=BankData, index=c("ctry", "year"), na.action=na.omit, model="within")
summary(pmodel4)

## F test for fixed effects

pFtest(pmodel4,olsmodel2)

## Random effects model 

pmodel5 <- plm(inf ~ cbilag1 + glag1 + tlag1 + flag1 + infalag1 + ulag1 + cwb, data=BankData, index=c("ctry", "year"), na.action=na.omit, model="random")

## Crash because of negative estimated variance of individual effects

## Use different method of calculating variance of random effects
## random.method options only work on balanced panels

pmodel5 <- plm(inf ~ cbilag1 + glag1 + tlag1 + flag1 + infalag1 + ulag1 + cwb, data=BankData, index=c("ctry", "year"), na.action=na.omit, model="random", random.method="walhus")
summary(pmodel5)

## Breusch-Pagan test 

plmtest(pmodel5, effect="individual", type="bp")

## Hausman test

phtest(pmodel4, pmodel5)
Перед тим, як перейти до трактування результатів регресії, проведемо діагностику результатів регресії на відповідність основним припузенням:

1. Перевірка рівномірності розподілу залишків
2. Перевірка нормальності розподілу залишків
3. Розподіл масштабу по відношенню до передбачених величин
4. Розподідл залишків відносно впливових величин

За додатковою інфомрацією про діагностику результатів регресії звертайтеся до <http://data.library.virginia.edu/diagnostic-plots/> або <http://socserv.socsci.mcmaster.ca/jfox/Courses/Brazil-2009/index.html>.






